# 求助陈版

提问人：kangmengjia 时间：2022-01-23 16:24:46
@chenyiwei 陈版主您好，请教您个问题
问题背景：A公司为教育公司，B公司为工程公司，A公司借B的壳上市，过程中签署了合同履行担保协议，A有连带责任。协议规定B公司的工程项目损益由B自行承担，因任何原因导致A公司先代为清偿的，B应返还担保金额及利息。 2021 年，B公司的某个工程项目出了问题，原告将A公司和B公司作为被告方进行诉讼。法院判决A有连带责任，承担赔偿责任。A先代B偿还履约质保金 6000 万元，并让B签署承诺函， 6 个月内还清代为偿还的质保金，并按照年化7%计算资金占用费。
问题一：A替B偿还的履约质保金 6000 万如何处理？之后收到B偿还的钱和利息如何处理？是支付作为营业外支出，收到还款时作为营业外收入？还是计提其他应收款并计提坏账。
问题二：代为偿还的现金流放在哪里？
问题三：法院冻结了A公司某账户资金，期末现金流放在哪里？
问题四：A公司为教育公司，旗下有民办小学初中，根据教育部于 2021 年 5 月 14 日发布《中华人民共和国民办教育促进法实施条例》，条例第四十五条规定：实施义务教育的民办学校不得与利益关联方进行交易。公司自 2021 年 9 月起不再将两所学校纳入合并报表范围。9-12月公司与学校之间发生的现金流放在哪里？ 8 月底两所学校的货币资金余额，形成现金流量表与资产负债表的差额，可以直接从经营活动现金流减去吗？

回答人：chenyiwei
1 、两种做法都有可能，主要取决于在A替B偿还履约质保金 6000 万时，对该笔款项可收回性的估计。
2 、 3 、支付其他与经营活动有关的现金。
4 、如果确定丧失控制权的，则在丧失控制权之日，在合并现金流量表中，学校的现金及现金等价物余额应通过“支付其他与投资活动有关的现金”项目转出。

提问人：xzdbr 时间：2022-03-31 22:17:04
收取的加盟商品牌授权费、服务费是否应确认合同资产/负债？收入应该在什么时点确认，和加盟店是否开业有关吗？
合同约定在开业前 3 个月对方应支付相应款项，服务费主要是指选址、开店、店铺设计等费用，品牌授权费指授权加盟商使用品牌经营，一般为4-8年。

回答人：chenyiwei
收取加盟商的加盟费，一般是参照新收入准则第四十条“在合同开始（或接近合同开始）日向客户收取的无需退回的初始费”处理。通常情况下，开业前的服务费最早要到开业时才能确认收入（如果开业前的服务构成一个单项履约义务的话）。品牌授权费在后续的加盟期间内分摊确认收入。

提问人：xzdbr 时间：2022-04-04 09:28:14
谢谢陈老师，还有 2 个疑问：
1 、在开业前筹建期会有派驻店长的团队管理费，店长薪酬正常按月支付，收入确认时点是在发生当月，还是开业才可以一次性确认收入？
2 、披露上是否已不再使用预收账款，全部结转至合同负债科目？加盟业务大部分是预收款，在确认收入时点前未回款是否涉及确认合同资产？

回答人：chenyiwei
1 、我理解加盟店开业前不应确认收入。 2 、是合同负债。在确认收入时点前未回款不涉及确认合同资产。

提问人：wx_625050a45916 时间：2022-04-08 23:26:03
求助陈老师，关于新租赁准则租赁变更的问题：
公司原先与出租方分别签订了两栋楼A、B栋租赁合同，两份合同租期不同，一份是 5 年，一份是 3 年。
在 2022 年 1 月 1 日双方签订新合同，新合同从 1 月 1 号开始，租赁物包含了AB栋楼，但是合同里并未明确是AB栋楼，只是笼统说了租赁物业。
新合同租赁期限比旧合同要长很多，签订了 9 年，租金也比原先两份合同月租金之和要大。
问题 1 ：是否可以作为旧合同的解除，新合同的签订？
问题 2 ：新合同是否要做拆分处理，按照AB栋原租赁价格拆分分别计算？拆分之后如何计算呢？

回答人：chenyiwei
1 、考虑新旧合同的租赁物标的是否完全一致、原租赁结束日与新租赁开始日是否衔接、两项租赁的经济实质上是否存在关联等因素。主帖中的情况，如果新租赁的租赁期开始日在原租赁的预定结束日之前，可能可以认为是原租赁提前结束和新租赁的开始。
2 、考虑两项租赁物业之间是否存在关联，是否可以分开承租，如果可分开承租的，可作为两项使用权资产和租赁负债分别处理；如果期限一致的，也可以简化合并为一项租赁。

提问人：wx_625050a45916 时间：2022-04-22 14:30:06
求助陈老师，关于新租赁准则的问题我又来提问了：
1 、旧合同在 2021 年 5 月到期，新合同衔接了旧合同，租金条款也和原先的一致，这两份合同是否视为同一份合同去计算使用权资产？
2 、企业很多合同是不定期的，或者与项目工作挂钩，以项目结束日作为租赁截止日，问了企业他们也无法预估项目何时结束，因为是和政府部门的合作，涉及招投标，所以不确定，这种情况是否可以简化处理？
3 、新租赁准则是从 2021 年 1 月 1 日开始的，很多企业在 2021 年年初并没有开始按照新租赁准则的规定去操作，等到 2022 年年审时直接测算使用权资产以及租赁负债。
问题：准则规定是租赁期开始日少于 12 个月的才算短期租赁（假设没有其他情况），实操我们会站在 2021 年 12 月 31 日的时点是判断租赁期是否少于 12 个月，比如有份合同从 2021 年 5 月到2022 年 7 月，站在 1231 时点，剩余租赁期只有 7 个月，我们就作为短期租赁简化处理了。这种操作是否可取？

回答人：chenyiwei
1 、要考虑在 2021 年 1 月 1 日（新准则首次执行日）是否可以合理预见到将会延期。如果没有证据表明当时明显不会延期，后面因情况变化才延期的，则基于简化考虑，目前在衔接处理中可以将两份合同是否视为同一份合同去计算使用权资产。
2 、要判断“无法估计租赁期”这个假设是否合理。一般理解完全无法估计的可能性较小。
3 、不应如此处理。是否短期租赁是基于新准则首次执行日时点判断剩余租赁期是否短于一年。

提问人：wx_625050a45916 时间：2022-05-07 16:30:58
陈老师好：
请教一个BOT项目关于保底收入的问题：
企业是做垃圾清理业务的，与政府签订的合同存在月保底处理量，假设是 6000 吨/月，单价是 100 元/吨，同时单价每两年调整一次，调整幅度是上期服务费单价的5%。合同中没有说明调整的原因
问题：这种情况下是否是保底收入？

回答人：chenyiwei
如果保底量是固定的，同时保底单价的调整也是事先约定的，与物价指数、相关服务的公允价值变动等均无关，则可以认为是保底收入，包含金融资产成分。

提问人：1Katherine 时间：2022-09-26 14:29:34
A初创企业向某创投公司借款 2000 万元，合同约定期限两年、利率等条件，并约定两年后若A企业达成销售业绩指标或者上市，则创投公司有权选择债转股，若两年后未达成则需要A企业正常还款。
请问：A企业是否可以列为长期借款核算

回答人：chenyiwei
该事项类似于发行可转债（转股的主动权在投资人），一方面存在一项普通的按期还本付息的借款（一般列报为长期应付款，因为是向非金融机构借款），另外还授予投资人一项转股权。借款人需根据该转股权是否满足“固定换固定”的条件来确定该项转股权能否确认为自身权益工具。如果满足确认为权益工具条件的，则与目前一般的可转债会计处理实务类似；否则应将转股权确认为一项以公允价值计量且其变动计入损益的金融负债。

提问人：super 小兔 妈 咪 时间：2022-11-21 11:43:49
陈版，您好。前几天咨询过您，我公司的一个子公司a以它部分资产出资成立b公司，你指导这步如果分立出的资产构成业务，应该按账面值入账。我想问一下， 1 、工商会同意按账面值入账吗，工商有没有对分立公司按评估值进入实收资本的要求； 2 、涉及到土地，因为有土增税，是否税务局会要求必须做评估； 3 、如果不涉及土地房产，只涉及设备和人员，是否税务会要求评估。谢谢陈版

回答人：chenyiwei
1 、资产入账价值问题是会计处理技术问题，并不是工商部门的职责范围。工商部门应当关注的问题是注入新设公司的净资产评估值是否不低于该新设公司的注册资本。
2 、作为分立的一项程序，一般建议进行评估，具体要求建议和相关主管部门沟通。

提问人：你忒 杀 阿 时间：2022-11-22 11:25:10
A公司成立于 2015 年，现拟IPO，公司历年接受外部投资机构增资，现存在收到外汇增资款情形（假设协议约定增资款为 50000 元美金，但实际收到款项为 50001 元，或协议约定增资款为50000 元美金，但实际收到的款项为 49999 元美金，差异原因均为跨国银行手续费）
问题：
1 、A公司实际收到比协议金额多的增资款与实际收到比协议金额少的增资款如何处理，是否作为财务费用计入手续费，
2 、折算为注册资本时应当按照协议约定的金额折算还是按照实际收到的金额折算为人民币

回答人：chenyiwei
1 、A公司实际收到的外币出资款，按收到当日的即期汇率折算人民币金额，如果约定的出资额有差异的，则借方差额计入财务费用，贷方差额计入资本公积。
2 、折算为注册资本的汇率，应以 2006 年 4 月 24 日（《关于外商投资的公司审批登记管理法律适用若干问题的执行意见》（工商外企字[2006]81号）发布之日）为界，分别处理：
（ 1 ）在该日之前收到的出资，如果当时的合资合同约定了折算汇率的，则按约定汇率折合，按约定汇率折合的人民币实收资本金额与实际收到出资款按收到当日的汇率之间的差额调整资本公积。
（ 2 ）在该日或之后收到的出资，根据该《执行意见》第八条规定，一律按照发生（缴款）当日中国人民银行公布的汇率的中间价折算。

提问人：pengying77 时间：2022-12-02 13:23:58
审计中碰到这样一个问题，一个拟上市公司A今年正在进行资产重组，需要收购B，B公司去年属于国资委下面的C集团，A公司属于国资委下面的D集团，今年C、D集团合并组建成E集团，所以现在A、B同属于E集团，也同受国资委控制，我们的审计对象是B，需要审计 1 年 1 期，即去年和今年一期，C、D集团合并成E集团后，C集团的坏账政策需要变更成D集团也就是现在E集团使用的坏账政策，结合业务看，这项会计估计变更能较准确的反映资产的账面价值，我现在的问题是B公司如果换成新的会计政策，那是只在今年对坏账准备进行调整还是对去年也需要进行调整呢？

回答人：chenyiwei
坏账准备政策的 变更属于会计估计变更。除非有证据表明C集团以往年度的坏账准备政策就是明显不合理的，未能恰当反映其应收款项的可收回金额。
参考：《监管规则适用指引——会计类第 1 号》之“1-24 区分会计估计变更和差错更正”。